# 请教陈版：医药研发企业合作研发会计处理

提问人：一路向北 9907 时间：2021-09-28 22:41:05
A公司与B公司双方按照80%和20%联合投资研发X项目，研发项目预算1000W，B公司负责药品研发阶段工作；A公司负责注册申报以及研发过程中药品工艺生产工作；合同约定研发技术、知识产品均归A公司所有，A公司支付 800 万元给B公司；药品上市后,A公司和B公司按照8:2比例享有权益，A负责销售及生产，B负责对产品提供技术支出以及享有利润分成，按季度结算；；B公司收到款项，如果后续研发失败，需要协商退还一定比例款项；
请问A公司收入怎么确认：
1 、目前B公司对该项目研发成本预计不会超过600W；收到的款项大于预计研发成本；从B公司角度来看，在研发阶段，B公司总体占主导地位；
属于受托合同；那么是否适用新收入准则来核算，该项目毛利率会比其他项目毛利率低一些；（此处与瑞华研究问题1-2-11（研发过程中收到合作研发单位支付超过研发成本支出的研发款项的处理）不同之处，知识产权归付款方所有）
2 、按照企业会计准则第 40 号——合营安排-共同经营，B公司不确认收入；按照发生的成本收到的款项冲减研发费用；税务还是纳税调增收入以及相应成本？
3 、假设变更相关指标；（ 1 ）双方按照6:4比例享有权益；但B公司预计研发成本将超过收到的款项，会计如何处理？（ 2 ）目前该X项目B公司与A公司联合投资之前，已有一定研发成果，B公司之前投入400W研发费用已费用化处理；A和B按照2:8投资比例联合投资；A公司支付200W元；B公司后续预计还需投入200W；相应知识产权按照权益比例享有？
目前查询了论坛里一些答疑，均未得到很好理解；一部分冲减研发费用，一部分确认收入，是否有明确区分具体怎么会计处理，望陈版知道，谢谢

回答人：chenyiwei
首先需判断该合作项目整体上是由A还是B主导。根据《企业会计准则第 33 号——合并财务报表（ 2014 年修订）》第十条：“两个或两个以上投资方分别享有能够单方面主导被投资方不同相关活动的现时权利的，能够主导对被投资方回报产生最重大影响的活动的一方拥有对被投资方的权力。
”。
本案例中A负责研发，B负责生产和销售。应根据上述提示，结合其他相关事实和情况，确定该合作项目由谁实际主导。从主帖信息来看，B的出资占80%，且B的出资款已涵盖A自身的研发支出，说明该项目的绝大部分剩余风险和收益归属于B，因此基本可以确定由B控制该项目。A的角色是通过向B提供研发服务赚取现金对价（ 800 万元）和非现金对价（20%的收益分享权）。
因此，A应将研发成本作为合同履约成本予以归集，并随着研发服务收入的确认相应结转成本。至于收入能否在一段时间内确认，需获取进一步信息，但总体来看属于一个时点履行的可能性更大。对于后续的20%收益分享权，应确认为一项以公允价值计量且其变动计入损益的金融资产，其初始计量金额并入研发服务收入的金额。
该事项不属于合营安排。

提问人：一路向北 9907 时间：2021-10-03 08:05:06
谢谢陈版指导，合作项目判断主导方是的非常重要的；以下是对上述案例归纳，尚有不理解之处，望再指导
1 、合作项目：主导方权益占比略微高于非主导方且付款给非主导方，类似于6:4且收款方收到款项不能覆盖项目研发成本，会计如何处理呢，如果非主导方还是确认收入；则项目毛利率为负；（上述信息中的 3 、（ 1 ）案例）（此时非主导方发生研发项目成本是否需要按照权益占比拆分成本和研发费用进行会计处理；这样项目毛利率为正，同时非主导方自主权益部分对应研发费用加计扣除？）
2 、合作合作 项 目主目主 导 方收到非主 导 方款方款 项 ，采用瑞华研究问题1-2-11（研发过程中收到合作研发单位支付超过研发成本支出的研发款项的处理）；作为“授予知识产权许可”确认收入；该收入无对应成本？主导方相应研发成本费用化或资本化；费用化是否可以研发加计？
3 、合作项目，主导方权益占比较大且付款给非合作方，非主导方确认收入及相应成本（一般情况下收款会覆盖成本，因为权益占比比较小，否则不符合商业逻辑）；
第 1 、 2 点望陈版再指导下，非常感谢！

回答人：chenyiwei
2 、主导方收到非主导方款项，作为授权收入处理，无对应成本（如研发形成无形资产，会有无形资产摊销作为对应成本）。研发支出列入研发费用或者无形资产成本，一般理解可以加计扣除，但具体请与税务机关沟通。

回答人：chenyiwei
1 、情形 1 要考虑这种情况下非主导方有无自主应用研发成果的权利和能力，以及后续研发成果自主利用产生的经济利益是否重大。考虑是否将主导方的款项仅作为其中一项授权收入处理，总体上仍属于内部自主研发项目。